臺灣臺北地方法院民事判決　　　　　　95年度重訴字第1265號
原　　　告　乙○○
　　　　　　甲○○○
共　　　同
訴訟代理人　李國盛律師
被　　　告　丁○○
訴訟代理人　姜志俊律師
被　　　告　丙○○
上列當事人間不動產所有權移轉登記事件，本院於中華民國96年
8月1日言詞辯論終結，判決如下：
    主  文
被告丁○○、丙○○應將如附表編號一所示不動產之所有權移轉
登記給原告乙○○。
被告丁○○應將如附表編號二所示不動產之所有權移轉登記予原
告甲○○○。
被告丙○○應將如附表編號三所示之不動產所有權移轉登記予原
告甲○○○。
訴訟費用由被告負擔。
原告假執行之聲請及被告免為假執行之聲請均駁回。
    事實及理由
甲、程序方面：
    本件被告丙○○經合法通知未於言詞辯論期日到場，核無民
    事訴訟法第386條各款所列情形，爰依原告之聲請，由其一
    造辯論而為判決。
二、按訴狀送達後，原告不得將原訴變更或追加他訴，但請求之
    基礎事實同一者，不在此限，民事訴訟法第255條第1項第2
    款定有明文。次按所謂請求之基礎事實同一，係指變更或追
    加之訴與原訴之主要爭點有其共同性，各請求利益之主張在
    社會生活上可認為同一或關連，而就原請求之訴訟及證據資
    料，於審理繼續進行在相當程度範圍內具有同一性或一體性
    ，得期待於後請求之審理予以利用，俾先後兩請求在同一程
    序得加以解決，避免重複審理，進而為統一解決紛爭者，即
    屬之（最高法院90年度台抗字第2號裁定意旨參照）。查原
    告起訴時本於終止信託契約之法律關係請求被告移轉如主文
    所示，嗣於本院審理中，另主張本於終止借名契約之法律關
    係其等均係本於前開不動產之實質興建及出資者為原告之基
    礎事實，二訴之原因事實，有其社會事實之共通性及關聯性
    ，並就原請求所主張之事實及證據資料，於追加之訴得加以
    利用，被告丁○○雖不同意該追加部分，然此部分依民事訴
    訟法第255條第1項第2款規定，應予准許，合先說明。
乙、實體方面：
一、原告起訴主張如附表所示編號一至編號三之不動產（下稱系
    爭不動產），分別為原告所出資興建或出資購買，而信託借
    名登記在被告丁○○、丙○○之名下，原告嗣於95年7月28
    日發函為終止信託關係之意思表示，並請被告至原告委託之
    代書處辦理移轉登記之手續，詎被告2人於收受該函之後，
    仍拒不辦理移轉登記，爰依終止信託關係及借名登記之法律
    關係，請求被告給付之。並聲明：（一）如主文第1項至第3
    項所示（二）願供擔保請准宣告假執行。
二、被告丁○○則以：被告丁○○名下之系爭不動產係被告自己
    出資及向銀行借貸購得，並非由原告出資購得及興建，被告
    與原告間就系爭不動產亦無信託契約或借名契約之法律關係
    等語置辯。並聲明：原告之訴及假執行之聲請均駁回，如受
    不利判決，願供擔保請准免為假執行之宣告。被告丙○○則
    未於言詞辯論期日到場，亦未提出書狀作何聲明或陳述。
三、按原告起訴如已對於自己主張之事實盡證明之責後，被告對
    其主張，如抗辯其不實並提出反對之主張者，則被告對其反
    對之主張，亦應負證明之責。又原告於起訴原因已有相當之
    證明，而被告於抗辯事實並無確實證明方法，僅以空言爭執
    者，當然認定其抗辯事實之非真正，而應為被告不利益之裁
    判。（最高法院 18 年上字第 1679 號、18 年上字第 2855
    號判例參照）經查，原告主張系爭不動產係由原告出資購買
    及興建等情，業據提出系爭不動產之買賣契約書影本、土地
    增值稅繳納通知書影本、契稅及監證費繳納通知書影本、土
    地及建物之所有權狀影本、抵押權設定契約書影本、債務清
    償證明書影本、抵押權塗銷同意書影本等件為證。又系爭不
    動產之地價稅房屋稅雖係以被告名義課徵，亦均由原告繳納
    ，並持有該等繳納書原本等情，亦據原告提出地價稅及房屋
    稅繳納書影本等件為證。且原告就系爭不動產之買賣經過明
    細均說明詳實，核與證人即當時共居之被告妹妹林雅娟到庭
    證述稱：「……（提示起訴狀附表，當初上面的不動產是何
    人出錢興建購買）是我的爸爸媽媽購買的」、「（當時是何
    原因登記在被告名下？）是借用我們三個小孩的名字。我自
    己被借名登記的是152號7樓的地上建物。當初應該是節稅的
    問題所以我們父母親才用我們小孩的名字登記……」等語相
    符。是堪信原告所稱系爭不動產為其等出資購買及興建，並
    借用被告之名登記等情為真實。
四、雖被告丁○○否認與原告間有借名或信託契約存在，並稱其
    名下之系爭不動產係被告丁○○自行出資及自行向銀行貸款
    云云，惟如其所述為真，為何該等不動產之所有權狀及貸款
    清償證明、地價稅、房屋稅之繳納證明其原本均係由原告持
    有，而非被告持有？被告丁○○並無說明，且衡諸被告當時
    之年齡及資力，被告丁○○係 52 年 1 月 10 日出生，於
    76 年原告乙○○出資購買如附表編號一所示不動產時，其
    年紀僅 24 歲，於 81 年原告甲○○○出資興建如附表編號
    二、三所示不動產時，其年紀僅 29 歲，其中自 72 年 2
    月 2 日起至 74 年 2 月 1 日止，尚且在軍中服役，此有
    其退伍令可證，又被告丁○○歷年來，都是在原告乙○○設
    立的廣益汽車修配有限公司擔任技工，此有其台北市汽車修
    理業職業工會會員證可證，其自 73 起至 83 年止，按投保
    薪資計算，其薪資總額不過 100 萬元，此有其被保險人投
    保資料可證。而系爭不動產之價金、興建工程款高達 1,750
    萬元，豈有可能如被告丁○○所言均係其累積工作收入而出
    資價購及興建者？是被告丁○○空言否認，自不足採。又被
    告丙○○對於原告主張之前揭事實，已於相當時期受合法之
    通知，而於言詞辯論期日不到場，亦未提出準備書狀爭執，
    依民事訴訟法第 280 條第 3 項之規定，亦已視同不爭執，
    是堪信原告主張之兩造間存在借名契約事實為真實。
五、按借名登記契約，係著重當事人間之信任關係之之無名契約
    ，登記名義人亦有為真正所有權人處理事務之本旨，應類推
    適用民法有關委任契約之規定，茲原告於本件以96年6月21
    日民事追加狀之送達，為終止借名登記契約之意思表示，契
    約終止後，類推適用民法第541條第1項之規定，原告自得請
    求被告將系爭不動產移轉登記予原告。從而原告依終止借名
    契約之法律關係，請求被告應移轉系爭不動產如主文第一項
    至第三項所示，為有理由，應予准許。
六、本件之事實及法律關係已臻明確，兩造之其餘主張陳述及攻
    擊防禦方法，對判決之結果無影響，爰不一一加以論述，附
    此敘明。
丙、假執行之宣告：
    兩造雖均陳明願供擔保，聲請宣告假執行及免假執行，然查
    ，本件原告所請求者，係屬不動產所有權之移轉登記，性質
    上屬於意思表示履行之請求，依強制執行法第130條之規定
    ，於判決確定時視為債務人已為意思表示（最高法院49年台
    上字1225號判例參照），衡其性質本不適於宣告假執行，是
    原告雖聲請願供擔保宣告假執行，於法尚有未合，應予駁回
    。又被告雖聲請供擔保免為假執行，然本件在性質上已不適
    為假執行之宣告，故被告聲請願供擔保免為假執行之宣告亦
    無必要，自應予以一併駁回之。
丁、訴訟費用之負擔：民事訴訟法第78條。
中　　華　　民　　國　　96　　年　　8 　　月　　15　　日
                  民事第一庭      法　官　朱漢寶
以上正本係照原本作成
如對本判決上訴，須於判決送達後20日內向本院提出上訴狀
中　　華　　民　　國　　96　　年　　8 　　月　　15　　日
                    　　　　　　  書記官　陳彥樺
